【裁判字號】    88,訴,806
【裁判日期】    891103
【裁判案由】    殺人未遂
【裁判全文】
臺灣臺南地方法院刑事判決                          八十八年度訴字第八六號
    公  訴  人  臺灣台南地方法院檢察署檢察官
    被      告  乙○○
    指定辯護人  本院公設辯護人甲○○
右列被告因殺人未遂案件，經檢察官提起公訴（八十八年度偵字第二一六一號），本
院判決如左：
    主  文
乙○○共同殺人未遂，處有期徒刑伍年貳月。
    事  實
一、乙○○與丁○○（通緝中，嗣緝獲後另行審結）於民國（下同）八十八年二月四
    日晚上十時許，和戊○○、丙○○在台南縣山上鄉南洲村南洲廟旁一間羊肉店內
    喝酒，席間因丁○○懷疑戊○○在其背後搬弄是非因而致其遭老闆辭退失去工作
    ，雙方發生口角不歡而散，丁○○因仍懷恨在心，遂由乙○○駕車載丁○○返回
    台南縣山上鄉山上村二四七號丁○○住處取出菜刀一把（未扣案，後經丁○○丟
    棄），由山上鄉往善化鎮欲找戊○○、丙○○尋仇。嗣於臺南縣善化鎮○○路二
    二號前尋得陳、邱二人，丁○○、乙○○乃基於殺人之犯意聯絡，由乙○○抱住
    戊○○，丁○○持菜刀朝戊○○、丙○○之頭部及身體各處猛砍，先後將戊○○
    、丙○○殺傷，致戊○○受有左手腕背側砍傷併韌帶斷裂、頭皮砍傷、左枕部撕
    裂傷、左手臂撕裂傷伸指肌腱斷裂等傷害，丙○○受有左枕部撕裂傷、右下肢撕
    裂傷等傷害，均經送醫後始倖免於死。
三、案經戊○○、丙○○訴由臺南縣警察局善化分局報請台灣台南地方法院檢察署檢
    察官偵查起訴。
    理  由
一、訊據被告乙○○雖坦承有駕車載共同被告丁○○之事實，惟矢口否認有與丁○○
    基於殺人之犯意聯絡砍傷告訴人戊○○、丙○○，辯稱：伊在羊肉店因喝醉酒故
    到車上睡覺，並不知共同被告丁○○與告訴人戊○○、丙○○衝突之事，因丁○○手受傷，故伊開車欲載丁○○到山上鄉就醫，剛好碰到戊○○、丙○○二人，
    戊○○一下車即手持電線毆打伊，伊因欲搶下電線而與戊○○拉扯，並無抱住戊○○讓丁○○砍殺，伊事前亦不知丁○○要找戊○○、邱志中尋仇云云。惟查：
（一）右揭事實業據告訴人戊○○、丙○○於警訊中及本院訊問時指述歷歷，戊○○
      於警訊中稱：「丁○○持菜刀砍殺我，而乙○○則抱著我，讓我被丁○○砍殺
      」，「我駕駛我所有之自大貨（Ｋ３－０１７號）載丙○○返回善化家，當我
      們途至善化鎮○○路二二號前，丁○○與乙○○便駕駛自小客車ＵＯ－一七二
      六號攔截我駕駛之車子下來，即二話不說，丁○○手持菜刀朝車頭猛砍，並喊
      叫我與丙○○下車，我與丙○○見狀不敢開車，此時高某則持菜刀走到丙○○
      之座位，即開車門猛砍丙○○後拖下丙○○，我見狀即下車拉救丙○○，另乙○○則拉住我不讓我過去，此時丁○○見狀即持菜刀走向我身邊便往我頭部砍
      殺，我即奮力逃脫現場」，「他持菜刀由上往下朝頭部猛砍」，於本院訊問時
      稱：「我們原本要回善化，結果他們從後將我們的車子攔下，當時是乙○○持
      菜刀，後來他將菜刀交給丁○○，乙○○就拿圓鍬打我們的車子，我才拿天線
      抵擋，丁○○後來持菜刀砍我，乙○○並從後面將我抱著」（見本院八十八年
      八月三日訊問筆錄）；告訴人丙○○於警訊中稱：「丁○○和乙○○二人下車
      跑到營大貨Ｋ３－０１７號左方司機座，戊○○將車門打開未下車，這時我看
      見丁○○右手持菜刀，乙○○大喊我與戊○○馬上下車，同時乙○○將丁○○
      手中菜刀奪回在手上，稱如果不下車後果你們是知道的（指丁○○脾氣），我
      與戊○○還是沒下車，這時乙○○將菜刀還給丁○○，高員即持菜刀跑到Ｋ３
      －０１７號右前座，將車門打開，即持菜刀往我的右臂方向由上往下砍三刀，
      我即跳下車，並和丁○○面對，高員馬上又持菜刀往我的頭部砍一刀，我即倒
      地，戊○○見狀，由司機座下車往我方向跑過來，這時乙○○將戊○○抱住，
      丁○○即持菜刀往戊○○頭部砍」，於本訊問時稱：「他們是從後面追趕我們
      ，在成功啤酒廠將我們攔下，丁○○持菜刀下來，乙○○將菜刀搶下來，並叫
      我們下車來講，若我們不下來，依丁○○的個性，若將菜刀交給丁○○後果就
      不堪設想，結果我們未下車，乙○○將菜刀交給丁○○，丁○○便持刀砍貨車
      的玻璃，並將門打開砍我，我下車時被丁○○砍到，戊○○下來時乙○○將他
      抱住，丁○○便砍他的頭部」。告訴人二人所述之情節互核大致相符，且自始
      至終均稱共同被告丁○○朝告訴人戊○○之頭部砍，被告乙○○則抱住告訴人
      戊○○讓共同被告高雲元龍砍，前後並無矛盾。而告訴人戊○○為共同被告丁○○之表哥，告訴人丙○○為共同被告丁○○之好友，業據丁○○自承在卷（
      見本院八十八年八月三日訊問筆錄），告訴人衡情並無誣攀之理，其等所述應
      堪採信。共同被告丁○○雖稱被告乙○○並未動手抱住戊○○，均其一人砍殺
      ，然憑丁○○一人之力，如何能敵二人，甚且造成告訴人如事實欄所述非輕之
      傷勢？其所述顯係迴護之詞，不值採信。
（二）被告乙○○於警訊中稱：「丁○○有與戊○○及丙○○發生口角，高員即翻桌
      ，沒有打架，後戊○○、丙○○與象大公司員工即離開羊肉店，我也去開ＵＯ
      －一七二六號（自小客車），˙˙˙約一、二分鐘高員即上ＵＯ－一七二六號
      後指示我跟戊○○駕營大貨Ｋ３－０１７號，直到善化鎮○○路二二號前才攔
      下戊○○與丙○○」，且共同被告丁○○於警訊中稱：「二人（指丁○○與戊○○）當場吵了起來並打架，˙˙˙我便和乙○○離開現場，我便和乙○○駕
      車到善化鎮戊○○的住處找他但他不在，我便要返回山上鄉，結果在善化鎮○○里○○路二二號前欲到戊○○及丙○○」，「大夥離開時，我不知是被丙○○或戊○○殺傷左大拇指，所以我叫乙○○開車載我到善化鎮找戊○○理論為
      何傷我」，足證被告乙○○於共同被告丁○○與告訴人戊○○在羊肉店發生衝
      突時在場，且與共同被告丁○○一同離開，顯明知丁○○欲找告訴人戊○○及
      丙○○理論，其於本院辯稱駕車係為在丁○○就醫，而非尋告訴人尋仇一詞，
      顯係畏罪之詞，不可採信。又被告乙○○與共同被告丁○○於警訊時均稱該把
      菜刀係乙○○載丁○○返家取出，雖共同被告丁○○於本院訊問時改稱該菜刀
      係其在羊肉店取出，被告乙○○則辯稱伊不知該菜刀在何處取出，惟被告乙○○、丁○○二人在警局初訊時均稱該菜刀是乙○○載丁○○回家取得，二人所
      述既屬相符，應可採信。被告乙○○於偵訊中辯稱只知丁○○要找戊○○、丙○○二人，但不知找二人何事（見偵卷第十頁），本院訊問時則辯稱只是要載
      丁○○去就醫，在路上碰到戊○○、丙○○只是巧合，前後所述不符，且於本
      院訊問時均稱並未見到丁○○有否砍殺戊○○、丙○○，顯均係避重就輕之詞
      ，不值採信。
（三）告訴人戊○○因共同被告丁○○之砍殺而受有左手腕背側砍傷併韌帶斷裂、頭
      皮砍傷、左枕部撕裂傷、左手臂撕裂傷伸指肌腱斷裂等傷害，告訴人丙○○受
      有左枕部撕裂傷、右下肢撕裂傷等傷害，有奇美醫院八十八年二月五日出具之
      診斷證明書一紙、博愛醫院同日出具之診斷證明書二紙附於警卷足稽，並有奇
      美醫院八十九年九月二十二日（八九）奇醫字第四六八五號函附之戊○○病歷
      資料影本一份在卷足資佐參。按以刀械攻擊人體，如傷及血脈、臟腑或頭部等
      處，均極易致人於死地，此乃一般人所共知之情，而共同被告丁○○於與告訴
      人發生口角後，由被告乙○○駕車返家取菜刀追蹤，丁○○持菜刀砍告訴人戊○○、丙○○之頭部、手脕、身體其他各處，而被告乙○○復抱住告訴人戊○○方便丁○○砍殺，顯見共同被告丁○○有殺人之故意，而被告乙○○與之有
      犯意聯絡及行為分擔。本件事證已明，被告犯行洵堪認定。
二、核被告乙○○所為，係犯刑法第二百七十一條第二項之殺人未遂罪。被告乙○○
    與共同被告丁○○間有犯意聯絡及行為分擔，為共同正犯。被告已著手於殺人行
    為之實施，因告訴人逃離並經家人送醫救治，始未發生死亡之結果，為未遂犯，
    爰依刑法第二十六條前段規定按既遂犯之刑度減輕之。爰審酌被告犯罪之動機、
    目的、手段、品行、僅因細故即與他人持械殺人，及犯後尚飾詞卸責等一切情狀
    ，量處如主文所示之刑，以資懲儆。本件用以砍殺告訴人之菜刀一把，事後已經
    共同被告丁○○丟棄，業經其陳述在卷，又未扣案，爰不另諭知沒收。
據上論斷，應依刑事訴訟法第二百九十九條第一項前段，刑法第二十八條、第二百七
十一條第二項、第一項、第二十六條前段，判決如主文。
本案經檢察官高峰祈到庭執行職務。
中      華      民      國      八十九      年      十一    月    三    日
                                  臺灣臺南地方法院刑事第三庭
                                          法  官  高如宜
右正本證明與原本無異。
如不服本判決，應於判決送達後十日內向本院提出上訴狀( 應附繕本 )。
                                          書記官  劉岳文
中      華      民      國      八十九      年      十一    月    三    日
附錄法條：
刑法第二百七十一條第二項
  殺人者，處死刑、無期徒刑或十年以上有期徒刑。
  前項之未遂犯罰之。


司法院資訊處製作；財團法人民間司法改革基金會備份。
